【裁判字號】    98,台上,6825
【裁判日期】    981119
【裁判案由】    違反毒品危害防制條例
【裁判全文】
最高法院刑事判決            九十八年度台上字第六八二五號
上  訴  人  甲○○
            乙○○
上列上訴人等因違反毒品危害防制條例案件，不服台灣高等法院
高雄分院中華民國九十六年九月二十一日第二審更審判決（九十
六年度上更(一)字第一九六號，起訴案號：台灣高雄地方法院檢察
署九十四年度偵字第二六四六九號、九十五年度偵字第二五五五
號），提起上訴，本院判決如下：
    主  文
原判決撤銷，發回台灣高等法院高雄分院。
    理  由
本件原判決認定，上訴人甲○○、乙○○等有如原判決事實欄所
載共同前向綽號「輝哥」之成年男子購得塊狀第二級毒品甲基安
非他命一包朋分（驗後毛重為51.25 公克），施用後，發覺品質
不良，欲向「輝哥」退貨，經「輝哥」告以先行詢問綽號「寶仔
」之成年男子是否購買，上訴人等乃共萌販賣第二級毒品甲基安
非他命之犯意，推由甲○○打電話詢問綽號「寶仔」，探詢是否
有意購買第二級毒品甲基安非他命，並表示該批甲基安非他命之
品質欠佳，價錢可再商量，但經「寶仔」以已向別人購買而無意
購買該批甲基安非他命等情，因而撤銷第一審科刑之判決，改判
論處上訴人等共同意圖販賣而持有第二級毒品罪刑（乙○○，累
犯），固非無見。
惟查毒品危害防制條例第五條第二項意圖販賣而持有第二級毒品
罪，其持有既以販賣為目的，自須有營利之意圖而持有者，始構
成該項犯罪。因而論以意圖販賣而持有第二級毒品罪之判決，對
此營利意圖之構成要件事實，自應依憑證據明白認定，否則即有
理由不備之違背法令。原判決認定上訴人等向「輝哥」購得本件
甲基安非他命之後，係嫌品質欠佳，原要求退貨，但經「輝哥」
告以先行詢問「寶仔」是否購買，始轉向「寶仔」探詢等情，則
上訴人等似無加價轉售以營利之情。況原判決事實欄載為：「上
訴人等向『寶仔』表示，毒品品質欠佳，價錢可再商量」等情，
似純屬尋求「轉讓」以「脫手」而已，蓋如有出售營利之意圖，
其掩飾毒品瑕疵猶恐不及，豈有自曝「品質欠佳」，而自動表示
「價錢可再商量」之理。從而，上訴人等探詢「『寶仔』之購買
意願」一節，有無營利之意圖，饒有研求餘地。原判決未予究明
，遽論上訴人等所為構成共同意圖販賣而持有第二級毒品罪，揆
之前開說明，自有理由不備之違背法令。上訴意旨指摘原判決不
當，並非全無理由，有撤銷發回之原因。
據上論結，應依刑事訴訟法第三百九十七條、第四百零一條，判
決如主文。
中    華    民    國  九十八  年   十一   月   十九   日
                      最高法院刑事第五庭
                          審判長法官  陳  正  庸
                                法官  林  秀  夫
                                法官  宋      祺
                                法官  陳  祐  治
                                法官  林  瑞  斌
      本件正本證明與原本無異
                                      書  記  官
中    華    民    國  九十八  年   十一   月  二十四  日
                                                      Ｅ


司法院資訊處製作；財團法人民間司法改革基金會備份。
